【裁判字號】    95,抗,537
【裁判日期】    950919
【裁判案由】    拍賣抵押物
【裁判全文】
臺灣臺北地方法院民事裁定               95年度抗字第537號
抗  告  人  甲○○
相  對  人  大眾商業銀行股份有限公司
                      地下1樓.
法定代理人  乙○○
代  理  人  丙○○
上列當事人間拍賣抵押物事件，抗告人對於中華民國 95年7月20
日本院95年度拍字第760號裁定提起抗告，本院裁定如下：
    主    文
抗告駁回。
抗告程序費用新臺幣壹仟元由抗告人負擔。
    理    由
一、抗告意旨略以：（一）本件抗告人與相對人約定之清償期乃
    自民國94年6月7日起至104年6月7日止，分120期分期清償。
    （二）依據民法第837條第2項之規定，約定於債權已屆清償
    期而未清償時，抵押物之所有權移屬於抵押權人者，其約定
    為無效。（三）依據民事訴訟法第80條，被告對於原告關於
    訴訟標的之主張逕行認諾，並能證明其無庸起訴者，訴訟費
    用由原告負擔。
二、按聲請拍賣抵押物，屬非訟事件，只須其抵押權已經依法登
    記且債權已屆清償期而未受清償，法院即應為准許拍賣之裁
    定。經查，本件相對人主張抗告人於94年6月6日以其所有如
    附表所示之不動產，為向相對人借款之擔保，設定新台幣（
    下同） 2,300,000元之本金最高限額抵押權，存續日期自94
    年6 月3日起至144年6月2日止，債務清償期依照各個債務契
    約所定清償日期，並經登記在案，嗣抗告人於94年6月8日向
    相對人借用 1,690,000元，借款期限為10年，約定利息按相
    對人銀行指數房貸利率加碼年息0.89％機動計算，自撥款日
    起按 120期年金法本息平均攤還，如未按期攤還本息時，借
    款人即喪失期限之利益，應立即全部償還，逾期 6個月以內
    者，按上開利率10％，超過6個月者，按原利率 20％加付違
    約金；抗告人自95年4月8日起即未繳納本息，依上開約定，
    本件借款應視為全部到期，為此聲請拍賣抵押物以資受償等
    情，業據提出抵押權設定契約書、他項權利證明書、土地及
    建物登記簿謄本、不動產擔保借款約定書等影本為證，核與
    抗告人所提出大眾銀行交易查詢清單所載，兩造間之借貸契
    約確曾於95年4、5月間發生不按期繳納本息之情形相符。則
    依據兩造間不動產擔保約定書第5條第1項有任何一宗債務不
    依約清償本金時，抗告人對於相對人所負之一切債務，得視
    為全部到期之約定，相對人主張其對於抗告人之債權已屆清
    償期而未受清償，聲請拍賣抵押物，即無不合，抗告人抗辯
    本件清償期乃自 94年6月7日起至104年6月7日止，分120 期
    分期清償云云，顯非可採。又抵押權人，於債權已屆清償期
    ，而未受清償者，得聲請法院，拍賣抵押物，乃民法第 873
    條所明定；是本件相對人為實施其抵押權，向本院聲請裁定
    拍賣抵押物，即與同條第 2項所禁止之流質契約無涉，且有
    其必要性。從而抗告人抗辯本件有違反民法第873條第2項流
    質契約及民事訴訟法第80條毋庸起訴之情形，自亦非可採。
三、綜上所述，本件確有抵押債務清償期已屆至而未受清償之情
    形，原審據以准許相對人拍賣抵押物之聲請，應無不當。抗
    告意旨指摘原裁定不當，求予廢棄，為無理由，爰裁定駁回
    之。
四、依非訟事件法第46條、第21條第2項、第24條第1項、民事訴
    訟法第 495條之1第1項、第449條第1項、第78條，裁定如主
    文。
中    華    民    國     95    年    9    月    19    日
                  民事第二庭審判長法  官  鄭純惠
                                  法  官  黃雯惠
                                  法  官  楊代華
以上正本係照原本作成。
如不服本裁定應於送達後10日內向本院提出抗告狀，並繳納抗告
費新臺幣1,000元，對於本件裁定再為抗告，僅得以其適用法規
顯有錯誤為理由，並經原法院之許可者為限。
中    華    民    國     95    年    9    月    19    日
                                  書記官  許婉如


司法院資訊處製作；財團法人民間司法改革基金會備份。
